臺灣臺東地方法院民事裁定　　　　　　 100年度家聲字第19號
聲　請　人　洪明輝
上列聲請人聲請宣告變更子女姓氏事件，本院裁定如下：
    主  文
宣告張靜純（女，民國八十四年九月一日，身分證統一編號：Ｚ
000000000號）、張靜騰（男，民國八十五年九月十二
日，身分證統一編號：Ｚ000000000號）之姓氏「張」
變更為父姓「洪」。
聲請程序費用由聲請人負擔。
    理  由
一、按「父母於子女出生登記前，應以書面約定子女從父姓或母
    姓。子女經出生登記後，於未成年前，得由父母以書面約定
    變更為父姓或母姓。子女已成年者，經父母之書面同意得變
    更為父姓或母姓。前二項之變更，各以一次為限。有下列各
    款情形之一，且有事實足認子女之姓氏對其有不利之影響時
    ，父母之一方或子女得請求法院宣告變更子女之姓氏為父姓
    或母姓：一、父母離婚者。二、父母之一方或雙方死亡者。
    三、父母之一方或雙方生死不明滿三年者。四、父母之一方
    曾有或現有未盡扶養義務滿二年者。」民法第1059條定有明
    文。次按姓氏屬姓名權，具有社會人格之可辨識性，與身分
    安定及交易安全有關，且姓氏尚具有家族制度之表徵，故賦
    予父母有選擇權，惟因應情勢變更，倘有事實足認子女之姓
    氏對其有不利之影響時，父母之一方或子女自得請求法院宣
    告變更子女之姓氏為父姓或母姓。
二、聲請意旨略以：未成年人張靜純、張靜騰於民國98年8月31
    日經本院判決否認其等與張建成之法律上親子關係，並經聲
    請人於99年4月21日認領，而張靜純、張靜騰之母張瑪莉業
    於89年12月4日死亡，無法與其協議變更為父姓，為讓張靜
    純、張靜騰認祖歸宗，爰依民法第1059之1條第2項第1款之
    規定，請求宣告變更張靜純、張靜騰之姓氏為父姓「洪」等
    語。
三、聲請人主張之上開事實，業據提出未成年子女張靜純、張靜
    騰生母張瑪莉之除戶謄本、未成年子女之親屬系統表、聲請
    人及未成年子女之戶籍謄本為憑，復據聲請人到庭陳明：伊
    目前在臺中港從事卸貨櫃工作，前因案入監執行2年5月，張
    靜純、張靜騰沒有其他家人可以照顧，社會處才會介入照顧
    ，惟未成年子女之母業已死亡，未成年子女總是要認祖歸宗
    等語（參見本院卷第13頁），並經關係人即未成年子女張靜
    純、張靜騰到庭陳稱：雖有其他親人，但都沒有來往，聲請
    人在入監服刑前有好好照顧其二人，對聲請人本件聲請沒有
    意見等語明確（參見本院卷第13頁），堪信為真實。
四、本院審酌姓氏為個人在社會生活活動中之代號，其本身雖為
    一中性符號，並無有利或不利之區分，且主觀之感受並不足
    證明會有客觀不利之事實，然姓氏既與其人格、名譽、身分
    地位有著密不可分之關係，並為人格權之一部，而受憲法保
    障，其稱姓之選擇應尊重子女之意願，始能真正尊重及貫徹
    保護子女最佳利益之目的。本件聲請人為未成年子女張靜純
    、張靜騰之父，雖曾因案入監執行，經社會處介入安置未成
    年子女張靜純、張靜騰，然因渠等之母業已死亡，與其他親
    人亦無任何往來，而聲請人於入監服刑前對未成年子女有善
    盡照顧扶養之責，復參酌未成年子女本身意願，及家庭生活
    和諧美滿之目的，認為未成年子女變更姓氏對其二人較為有
    利，揆諸前開說明，未成年子女維持母姓既有不利影響，是
    本件聲請即無不合，爰准變更其姓氏為父姓「洪」。
五、依非訟事件法第21條第1項前段，裁定如主文所示。
中    華    民    國    100   年    9     月    1     日
                    家事法庭法  官  康文毅
以上正本係照原本作成。
如不服本裁定，應於送達後10日內，向本院提出抗告狀，並繳納
抗告費新台幣1,000元。
中    華    民    國    100   年    9     月    1     日
                            書記官  高美枝